臺灣桃園地方法院民事裁定　　　　　 110年度消債清字第70號
聲　請　人
即　債務人　吳騏均即吳春菊

上列聲請人因消費者債務清理條例事件，聲請清算，本院裁定如
下：
    主  文
債務人吳騏均即吳春菊自民國110 年10月15日下午5 時起開始清
算程序。
命司法事務官進行本件清算程序。
    理  由
一、按債務人不能清償債務或有不能清償之虞者，得依本條例所
    定更生或清算程序，清理其債務；債務人於法院裁定開始更
    生程序或許可和解或宣告破產前，得向法院聲請清算；債務
    人對於金融機構負債務者，在聲請更生或清算前，應向最大
    債權金融機構請求協商債務清償方案，或向其住、居所地之
    法院或鄉、鎮、市、區調解委員會聲請債務清理之調解，消
    費者債務清理條例（下稱消債條例）第3 條、第80條前段、
    第151 條第1 項定有明文。又按法院開始清算程序之裁定，
    應載明其年、月、日、時，並即時發生效力；法院裁定開始
    更生或清算程序後，得命司法事務官進行更生或清算程序，
    消債條例第83條第1 項、第16條第1 項前段亦有規定。
二、聲請意旨略以：聲請人現任職於國泰人壽保險股份有限公司
    ，每月薪資約新臺幣（下同）3 萬1,800 元，名下除有1 輛
    民國107 年出廠之機車以外，尚有7 輛汽車及9 份保單，債
    務總額為1,645 萬9,692 元，復未經法院裁定開始清算程序
    或許可和解或宣告破產，且聲請人於民國109 年6 月17日向
    本院聲請消費者債務清理之調解，但調解不成立，爰聲請清
    算等語。
三、經查：
    ㈠關於前置協商之要件：聲請人前於109 年6 月17日向本院
      聲請消費者債務清理之調解，因無力清償債務以致調解不
      成立等情，有本院調解不成立證明書附卷可按（見本院10
      9 年度司消債調字第376 號卷第103 頁，下稱調解卷），
      堪可採認。
    ㈡關於聲請人之債務總額：聲請人雖陳報其債務總額為1,64
      5 萬9,692 元（見本院卷第16至19頁），然依債權人之陳
      報（見調解卷第72至75、89、96、97頁；本院109 年度消
      債更字第379 號卷第160 至168 頁；本院卷第105 至227
      頁），實為1,696 萬3,881 元（計算式：41萬5,600 元＋
      124 萬2,014 元＋25萬7,768 元＋74萬9,309 元＋420 萬
      元＋149 萬9,245 元＋19萬6,603 元＋62萬3,940 元＋1
      萬8,200 元＋500 萬元＋23萬2,013 元＋62萬5,797 元＋
      58萬1,651 元＋60萬0,310 元＋64萬6,431 元＋7 萬5,00
      0 元＝1,696 萬3,881 元），除7 萬5,000 元為有擔保債
      務以外，其他均為無擔保債務，本院認應以該金額為其債
      務總額。
    ㈢關於聲請人之財產及收入：聲請人名下除有1 輛107 年出
      廠之機車以外，尚有7 輛汽車及9 份保單，有聲請人提出
      之全國財產稅總歸戶財產查詢清單、國泰人壽保單解約試
      算資料、機車行照等件在卷可佐（見本院卷第59、79至97
      頁）；就收入部分，聲請人稱現任職於國泰人壽保險股份
      有限公司，每月薪資約3 萬1,800 元，雖據提出聲請人之
      108 及109 年度綜合所得稅各類所得資料清單、勞工保險
      被保險人投保資料表、國泰人壽月薪110 年1 月至6 月明
      細表為憑（見本院卷第55、57、61至77頁），惟依其月薪
      明細表稅後扣款欄位所載（見本院卷第61至77頁），商業
      保險保費之部分應屬聲請人之生活費用支出；法院扣款部
      分則為債權人聲請強制執行扣薪，均不影響聲請人薪資收
      入之認定，且聲請人於108 、109 年間就任於國泰人壽保
      險股份有限公司之年收入分別為50萬1,432 元及56萬3,45
      9 元（見本院卷第55、57頁），則平均每月薪資應為4萬
      1,812 元〔計算式：（50萬1,432 元＋56萬3,459 元＋2
      萬0,165 元＋2 萬0,239 元＋4 萬6,229 元＋4 萬7,333
      元＋3 萬1,311 元＋2 萬4,185 元）÷30個月＝4 萬1,81
      2 元，元以下四捨五入〕，是本院認應以4 萬1,812 元列
      計其每月收入為適當。
    ㈣關於聲請人之必要支出：聲請人陳報其每月必要生活費用
      為2 萬5,724 元（包括：膳食費1 萬2,000 元、交通費1
      ,500元、生活用品200 元、手機費699 元、醫療費200 元
      、房租8,000 元、機車貸款3,125 元）。其中膳食費1萬
      2,000 元之部分，高於一般生活情形，況聲請人現處於聲
      請清算之狀態，應當撙節開支，故聲請人陳報之上開支出
      金額，尚應酌減至適當程度；機車貸款3,125 元之部分，
      此為聲請人之債務而非支出，故此部分應予剔除；本院復
      審酌桃園市110 年度平均每人每月最低生活費、聲請人之
      經濟及家庭生活狀況等情，認聲請人陳報之其餘金額尚屬
      適當，是聲請人每月必要生活費用應以最低生活費之1.2
      倍即1 萬8,337 元列計。
    ㈤聲請人現每月所得收入約為4 萬1,812 元，扣除其必要支
      出1 萬8,337 元後，剩餘2 萬3,475 元（計算式：4 萬1,
      812 元－1 萬8,337 元＝2 萬3,475 元）。而聲請人現年
      51歲（59年次），距勞工強制退休年齡（65歲），尚約14
      年，是審酌聲請人目前之收支狀況，及積欠債務之利息或
      違約金仍在增加中等情況，堪認聲請人之收入及財產狀況
      ，有藉助清算制度調整其與債權人間權利義務關係之必要
      ，自應許聲請人得藉由清算程序清理債務。
四、綜上所述，聲請人係消費者，已達不能清償債務之程度，經
    消費者債務清理調解不成立，足堪認定無誤。此外，本件復
    查無消債條例第6 條第3 項、第8 條或第82條第2 項所定應
    駁回清算聲請之事由。從而，本件聲請，於法有據，應予准
    許，並依同條例第16條第1 項規定，命司法事務官進行清算
    程序。
五、末本院雖裁定准許開始清算程序，俾使聲請人得以重建經濟
    生活，惟本裁定不生免責效力，聲請人所負債務並非當然免
    除，仍應由本院斟酌消債條例第132 條至第135 條等規定，
    決定是否准予免責，如本院最終未准聲請人免責，聲請人就
    其所負債務仍應負清償之責，附此敘明。
中    華    民    國  110     年    10    月    15    日
                民事第二庭    法    官  張震武
以上正本係照原本作成。
本件裁定不得抗告。
中    華    民    國   110    年    10    月    15    日
                              書 記 官  陳𥴡濤